台灣高等法院台中分院刑事判決　　　　　　　　　　九十一年度上訴字第六五號
　　上　訴　人
　　即　被　告　己○○
　　指定辯護人　本院公設辯護人　戊○○
右上訴人因強盜等案件，不服臺灣彰化地方法院九十一年訴字第一四三號中華民國九
十一年四月四日第一審判決（起訴案號：臺灣彰化地方法院檢察署九十年度偵字第八
二二七號），提起上訴，本院判決如左：
      主  文
上訴駁回。
      事  實
一、己○○前因違反麻醉藥品管理條例案件，經法院判處有期徒刑六年確定，於民國
    八十三年一月十八日假釋出獄，本應至八十五年十一月三日假釋期滿；惟其又於
    假釋期內另犯煙毒案件，由法院判處有期徒刑三年三月確定，並與前揭假釋撤銷
    後所餘殘刑有期徒刑二年九月十六日接續執行，於八十八年十月十五日再次假釋
    出獄，應至九十一年七月八日假釋期間始行屆滿，竟不知警惕，於假釋期內，因
    見擺設於路旁之檳榔攤平日僅有女性一人在店內看顧，又無特別門禁管制，遂認
    有機可乘，乃基於意圖為自己不法所有之概括犯意，向不知情之未婚妻葉如芳借
    得登記於前夫張智凱名下之車牌號碼ＩＤＪ—六五九號重機車，且為求掩人耳目
    ，將機車後方擋泥塑膠板反轉遮住車牌，頭戴黑色全罩式安全帽，連續於附表編
    號一至九號所示之時間，騎乘該部機車前往如附表所示檳榔攤，先佯裝前來購買
    飲料、檳榔或找換零錢，待附表所示之辛○○等檳榔攤小姐轉身拿取物品之際，
    己○○即自身上取出預先攜帶之客觀上足供作為兇器使用之彎形開山刀一把，以
    持握手中或接近檳榔攤小姐身體之方式，向渠等喝令搶劫不要妄動等語，以此脅
    迫方式至使上開檳榔攤小姐達於不能抗拒之程度，而強取如附表所示財物，得手
    後現金均供己花用。
二、己○○又於九十年十二月七日凌晨零時三十分許，在彰化縣和美鎮○○路五十七
    號斜對面處，因見壬○○所有之車牌號碼ＫＳＣ—四七二號重機車發生車禍受損
    而暫時停放該地，竟另行萌生為自己不法所有之意圖，以其所攜帶客觀上足供作
    為兇器使用之扳手二支，將原本懸掛於機車後方以螺絲鎖上之「ＫＳＣ—四七二
    」號車牌一面拆下而竊取得手。嗣己○○將竊得之車牌藏置於身上，行經彰化縣
    和美鎮○○路與西興路口時為警當場查獲，並自己○○身上扣得其所有供竊取車
    牌所用之扳手二支，復循線查獲上開強盜犯行，經警前往彰化縣和美鎮○○里○○路一九一巷五號己○○住處內，當場扣得其所有供強盜犯罪所用之彎形開山刀
    一把。
三、案經彰化縣警察局和美分局報請臺灣彰化地方法院檢察署檢察官偵查起訴。
      理  由
一、訊據被告己○○矢口否認有右揭強盜及竊盜犯行，辯稱：I被告係佯裝向附表所
    示被害人等購物，待被害人等轉身取物之際，趁機竊取抽屜內之財物。倘被告有
    強盜之意，勢必控制被害人等之行動，進而大肆搜括檳榔攤及小姐身上財物。II
    被告之所以會於竊得現金後亮出兇器，係因得手後避免被害人等追趕及喊叫，絕
    無傷人之意。III竊盜車牌部分係伊當時經過該部機車停放之地點，與一隻小狗在
    旁逗弄，因小狗鑽入機車底下，在伊將機車扶起時車牌掉落，伊因為不知如何處
    理才將車牌帶回，本想自己找尋失主，並非有意竊盜云云。
二、本院查：
  (一)被害人壬○○所有之ＫＳＣ—四七二號機車於發生車禍後，即停放在彰化縣和美
    鎮○○路五十七號斜對面處，車牌仍鎖在機車上並未掉落等情，業據被害人壬○○於警訊中指證明確，復有贓物認領保管單一紙、車牌及扳手照片二張附卷可稽
    ，並有扳手二支扣案為憑。則車牌既以螺絲鎖於機車後方，按理應無可能於被告
    搬動之際即輕易掉落，如非被告利用扳手等工具拆卸而下，又何能順利取得？況
    且被告既已知悉該部機車因發生車禍而放置該處，通常已有車禍報案紀錄留存於
    警局，車主亦無可能對於停放地點毫無所悉，且多半於日後即會自行前來將車取
    去，被告應無將車牌送至警局招領或自行尋覓失主之必要。是以被告辯稱：發現
    車牌掉落，欲將車牌歸還失主云云，顯與事理常情不符，自有未洽，不足為採。
  (二)被告所辯，就侵害附表所示檳榔攤小姐部分，程度上尚未達強盜一節，按強盜罪
    係以強暴、脅迫或他法，使人不能抗拒而取其財物或使其交付為構成要件，恐嚇
    罪係以威嚇手段，使人畏懼而交付所有物，其交付與否，被害人尚有意思之自由
    者，為構成要件，故以脅迫行為使人交付所有物，有時雖近似恐嚇，若被害人已
    喪失意思自由時，即已達於強盜之程度，至加暴行於被害人使之不能抗拒而強取
    財物者，其應成立強盜罪，更不待言；又以威嚇方法使人交付財物之強盜罪，與
    恐嚇罪之區別，係以對於被害人施用威嚇程度為標準，如其程度足以抑壓被害人
    之意思自由，至使不能抵抗而為財物之交付者，即屬強盜罪，否則，被害人之交
    付財物與否，儘有自由斟酌之餘地者，即應成立恐嚇罪，最高法院二十一年上字
    第一一一五號及三十年上字第六六八號判例分別著有明文。
  (三)被告對上開強盜事實分別於偵查及原審時自白在卷，就附表所示犯行之被害情節
    ：I被害人辛○○於九十年十二月七日警訊時陳稱，被告在檳榔攤前表示要購買
    飲料啤酒，伊正在拿飲料時，被告即頭戴安全帽，持開山刀進入檳榔攤用表示要
    錢，不會傷害人，伊當時嚇得呆立一旁，被告即打開抽屜，取走現金四千八百元
    等語。II被害人癸○○於九十年十二月七日警訊時陳稱，被告頭戴全罩式安全帽
    ，手持彎形開山刀對伊大聲說搶劫，伊害怕不敢動並尖叫一聲，被告表示不要叫
    ，不會對妳怎樣，隨即打開抽屜，搶走二千五百元等語。III被害人乙○○於九十
    年十二月七日警訊時陳稱，被告進入伊經營之檳榔攤，拿出一把彎形開山刀抵住
    伊之脖子恐嚇稱，搶劫，伊嚇得不敢動也不敢叫，被告即開始搜括抽屜內現金二
    千三百五十五元等語。Ⅳ被害人甲○○於九十年十二月十日警訊時陳稱，被告下
    車後稱要購買啤酒，伊轉身拿啤酒時，聽到抽屜被打開聲音，伊隨手將啤酒往被
    告身上丟，被告即亮出預藏之彎形開山刀，伊因害怕不敢靠近，由被告打開抽屜
    搜括財物一千八百元現金等語。Ⅴ被害人丑○○於九十年十二月十日警訊時陳稱
    ，被告開始坐於機車上表示要買咖啡飲料，伊轉頭拿取飲料時，被告手持彎形開
    山刀、頭戴全罩式安全帽走到檳榔攤，伊向被告表示不要這樣，伊會害怕，被告
    不予理會，伸手打開抽屜內現款五千六百元等語。Ⅵ被害人庚○○於九十年十二
    月十日警訊時陳稱，被告先向伊表示購買飲料、檳榔及啤酒，在伊準備裝袋時，
    被告即持彎形開山刀向伊表示不用裝了，即動手從抽屜內取走三千元等語。Ⅶ被
    害人黎素貞於九十年十二月十八日警訊時陳稱，被告體型高大，頭戴全罩式安全
    帽，手持一把開山刀進入檳榔攤內表示不想傷人，錢放那裡，伊當場嚇住不知所
    措，被告即自行打開抽屜，搶走七千元現金等語。Ⅷ被害人寅○○於九十年十二
    月十八日警訊時陳稱，被告頭戴全罩式安全帽，向伊表示要買飲料，伊打開冰箱
    準備拿飲料時，被告進入檳榔攤內，左手持開山刀，站在伊身旁，右手打開抽屜
    ，硬搶三千元等語。Ⅸ被害人丁○○於九十年十二月十八日警訊時陳稱，被告頭
    戴全罩式安全帽，表示要買檳榔，伊低頭包裝檳榔，被告右手持開山刀進入檳榔
    攤內，站在身旁，左手自行打開抽屜，搶走七千八百元等語。被害人辛○○、子
    ○○、丁○○、甲○○、癸○○、庚○○嗣於原審時仍為相同內容之指訴。
  (四)復有遭強盜之檳榔攤照片、位置圖在卷及彎形開山刀一把、黑色全罩式安全帽一
    頂扣案為憑，是被告之自白應與事實相符。參酌被告所持扣案之彎形開山刀一把
    ，其刀刃均長約十餘公分，刀鋒銳利，客觀上可為兇器使用，足取人之性命，行
    竊所用之扳手二支則為金屬材質製成，屬堅硬鈍重之物，如用以揮擊人體亦足以
    造成相當傷害，客觀上亦足供作為兇器使用。且就客觀情形而論，被告人高馬大
    ，被害人均為單獨女子，被告頭戴全罩式安全帽，持用上開刀械，進入空間狹小
    檳榔攤內，向被害人喝令搶劫不要妄動，甚至不諱言搶劫等語，被害人心中感受
    之驚懼失措實已不言可喻且前揭被害人亦陳明遭到強盜當時心中甚感害怕等語，
    是以綜合主觀及客觀情事判斷，被告脅迫行為顯足以至使被害人達於不能抗拒之
    程度。本案事證已臻明確，被告犯行至堪認定。
三、核被告所為，原係犯行為時尚屬有效之懲治盜匪條例第五條第一項第一款之盜匪
  罪及刑法第三百二十一條第一項第三款之加重竊盜罪。惟被告行為後，刑法第三
    百三十條第一項加重強盜罪之規定已於九十一年一月八日經立法院三讀通過修正
    ，同年一月三十日經總統公布施行，加重強盜罪之法定本刑由原來本刑五年以上
    十二年以下有期徒刑，修改為最輕本刑為七年以上有期徒刑，雖被告行為時，應
    構成當時有效之懲治盜匪條例第五條第一項第一款之盜匪罪，而該罪之法定本刑
    為無期徒刑或七年以上有期徒刑，然經比較被告行為時所犯之懲治盜匪條例第五
    條第一項第一款規定及裁判時即修正後刑法第三百三十條第一項之規定，應以後
    者有利於被告，自應依刑法第二條第一項前段規定，適用裁判時即修正後刑法第
    三百三十條第一項罪刑論處。至公訴人未及慮上開法律廢止及修正之相關規定，
    認應適用懲治盜匪條例第五條第一項第一款之規定，即容有未洽，惟此乃法律廢
    止及修正變更之結果，起訴法條不予變更，附此敘明。被告所為前開多次加重強
    盜之行為，時間緊接，犯罪構成要件相同，顯係基於概括之犯意為之，為連續犯
    ，爰依刑法第五十六條之規定以一罪論，並加重其刑。被告所犯上開二罪間，行
    為互殊，犯意各別，應予分論併罰。
四、原審因而適用刑事訴訟法第二百九十九條第一項前段，刑法第二條第一項前段、
    第五十六條、修正後刑法第三百三十條、刑法第三百二十一條第一項第三款、第
    五十一條第五款、第三十八條第一項第二款等規定，並審酌被告年輕氣盛，正值
    康強盛年，竟不思依憑一己努力掙取生活所需，反而於假釋期間恃其強力任取被
    害人財物，非惟自身價值觀念偏差，手段亦屬兇暴，如未施予相當長期之刑罰監
    禁，實難衡平被告犯行之嚴重惡性，亦不足以對於被告矯正犯罪惡習之成效產生
    合理期待及被告犯罪動機、手段、犯後坦承強盜犯行及否認行竊之態度、所生危
    害之嚴重程度、具有國中畢業學歷之智識程度等一切情狀，分別量處有期徒刑十
    一年八月及七月，並定其應執行之刑為有期徒刑十二年，以示懲儆。另就扣案之
    扳手二支、彎形開山刀一把等物依法宣告沒收，其認事用法核無違誤，量刑亦屬
    允當，上訴意旨猶執陳詞否認犯罪，其上訴為無理由，應予駁回。
五、據上論斷，應依刑事訴訟法第三百六十八條，判決如主文。
本案經檢察官丙○○到庭執行職務。
中      華      民      國      九十一   年       五      月   二十九   日
    臺灣高等法院臺中分院刑事第四庭
                                          審判長法  官  洪  耀  宗
                                                法  官  吳  重  政
                                                法  官  劉  登  俊
右正本證明與原本無異。
如不服本判決應於收受送達後十日內向本院提出上訴書狀，其未敘述上訴之理由者並
得於提起上訴後十日內向本院補提理由書（均須按他造當事人之人數附繕本）。
                                                書記官  鄧  智  惠
中      華      民      國      九十一   年       五      月    三十    日
附表：
┌──┬─────┬─────────────┬───┬─────┐
│編號│時間      │地點                      │被害人│所得財物  │
├──┼─────┼─────────────┼───┼─────┤
│一  │九十年十一│彰化縣線西鄉○○路與草豐路│辛○○│新台幣（下│
│    │月二十五日│口「阿蓮檳榔攤」          │      │同）四千八│
│    │十六時許  │                          │      │百元      │
├──┼─────┼─────────────┼───┼─────┤
│二  │九十年十二│彰化縣和美鎮道○路十三號旁│癸○○│二千五百元│
│    │月三日十七│「阿珠檳榔攤」            │      │          │
│    │許        │                          │      │          │
├──┼─────┼─────────────┼───┼─────┤
│三  │九十年十二│彰化縣彰化市○○路一八九巷│乙○○│二千三百五│
│    │月四日十五│十九弄十七號「慾火焚身檳榔│      │十五元（原│
│    │時十分許  │攤」                      │      │審判決誤繕│
│    │          │                          │      │為二千三百│
│    │          │                          │      │五十元）  │
├──┼─────┼─────────────┼───┼─────┤
│四  │九十年十二│彰化縣彰化市○○路一五０之│甲○○│一千八百元│
│    │月二日二十│二號「雙子星檳榔攤」      │      │          │
│    │一時許    │                          │      │          │
├──┼─────┼─────────────┼───┼─────┤
│五  │九十年十一│彰化縣彰化市○○路一一三號│丑○○│五千六百元│
│    │月三十日十│「００７雙子星檳榔攤」    │      │          │
│    │八時四十五│                          │      │          │
│    │分許      │                          │      │          │
├──┼─────┼─────────────┼───┼─────┤
│六  │九十年十二│彰化縣和美鎮○○路○段四六│庚○○│約三千元  │
│    │月四日十三│二號「一六八檳榔攤」      │      │          │
│    │時許      │                          │      │          │
├──┼─────┼─────────────┼───┼─────┤
│七  │九十年十一│彰化縣和美鎮○○路一七二號│子○○│七千元    │
│    │月十四日十│前「王牌檳榔攤」          │      │          │
│    │五時三十分│                          │      │          │
│    │許        │                          │      │          │
├──┼─────┼─────────────┼───┼─────┤
│八  │九十年十一│彰化縣和美鎮○○路五七六號│寅○○│三千元（原│
│    │月二十六日│「財源檳榔攤」            │      │審判決誤繕│
│    │十八時五十│                          │      │為二千七百│
│    │分許      │                          │      │五十元）  │
├──┼─────┼─────────────┼───┼─────┤
│九  │九十年十一│彰化縣和美鎮○○路○段二九│丁○○│七千八百元│
│    │月二十九日│五號「清華檳榔攤」        │      │（原審判決│
│    │十四時許  │                          │      │誤繕為七千│
│    │          │                          │      │八百五十元│
│    │          │                          │      │）        │
└──┴─────┴─────────────┴───┴─────┘
                                                                        Ｉ
